【裁判字號】    99,易,793
【裁判日期】    990517
【裁判案由】    妨害自由等
【裁判全文】
臺灣臺中地方法院刑事判決               99年度易字第793號
公  訴  人  台灣台中地方法院檢察署檢察官
被      告  丁○○原名曾惠玲.
上列被告因妨害自由等案件，經台灣台中地方法院檢察署檢察官
為不起訴處分確定後，告訴人不服聲請交付審判，本院於98年11
月17日以98年度聲判字第83號裁定交付審判確定，視為已提起公
訴，本院判決如下：
    主    文
丁○○以加害身體之事，恐嚇他人致生危害於安全，處拘役貳拾
日，如易科罰金，以新台幣壹仟元折算壹日；又以強暴、脅迫妨
害人行使權利，處拘役伍拾日，如易科罰金，以新台幣壹仟元折
算壹日；應執行拘役陸拾日，如易科罰金，以新台幣壹仟元折算
壹日。
    犯罪事實
一、丁○○（原名曾惠玲）係台中市○○區○○路1段8號皮爾凱
    登公寓大樓之住戶，因認受託管理維護該大樓之維新公寓大
    廈管理維護股份有限公司（維新公司）所派駐之總幹事戊○
    ○不作事，竟心生不滿，先於98年6月26日9時30分許，在該
    大樓3樓之行政中心辦公室內，基於恐嚇危害安全之犯意，
    對戊○○揚稱「見一次就打一次」等語，以加害身體之事恐
    嚇戊○○，使戊○○心生畏怖，致生危害於安全；復於98年
    6月29日17時50分許，在前開地點，基於以強暴、脅迫妨害
    人行使權利之犯意，將戊○○強行推出辦出室外，並揮舞四
    肢、插腰怒視，故為阻擋戊○○，以強暴、脅迫妨害戊○○
    行使皮爾凱登大樓管理委員會與維新公司簽定之受任管理維
    護契約所載門禁管理、住戶服務、財務管理等業務之權利，
    前後長達20餘分鐘。
二、案經戊○○聲請交付審判，本院於98年11月17日以98年度聲
    判字第83號裁定交付審判確定，視為已提起公訴。
    理    由
一、按被告以外之人於審判外之陳述，雖不符刑事訴訟法第159
    條之1至第159條之4之規定，而經當事人於審判程序同意作
    為證據，法院審酌該言詞陳述或書面陳述作成時之情況，認
    為適當者，亦得為證據；當事人、代理人或辯護人於法院調
    查證據時，知有刑事訴訟法第159條第1項不得為證據之情形
    ，而未於言詞辯論終結前聲明異議者，視為有前項之同意，
    刑事訴訟法第159條之5定有明文。查本件所引用之非供述證
    據即皮爾凱登大樓辦公室監視錄影光碟、員警搜證光碟、翻
    拍照片、皮爾凱登管理委員會聲明啟示、皮爾凱登受任管理
    維護契約書，性質上雖屬於傳聞證據，惟被告丁○○及公訴
    人均未於本院言詞辯論終結前就其證據能力方面聲明異議，
    本院審酌其中員警搜證光碟及翻拍照片，為公務員職務上所
    製作，另皮爾凱登大樓辦公室監視錄影光碟及翻拍照片，係
    錄自該大樓監視器設備，而皮爾凱登管理委員會聲明啟示、
    皮爾凱登受任管理維護契約書，則分別蓋有該管理委員會或
    維新公司印章，合於文書格式，並無顯不可信或違法不當之
    暇疵，且為證明本件犯罪事實存否所必要，以之作為證據均
    屬適當，認得作為證據使用。
二、訊據被告丁○○否認恐嚇危害安全及強制犯行，辯稱戊○○
    派駐伊社區從不做事，伊於98年6月26日至管理室表示不歡
    迎戊○○，要將戊○○趕出去，不記得有講什麼話，另98年
    6月29日至管理室，也是要將戊○○趕走，伊在管理室跳舞
    ，沒有妨害戊○○，亦無限制戊○○行動，因為管理委員會
    處理事情不公，引起公憤云云。惟查上揭犯罪事實，業據證
    人即告訴戊○○在本院審理時指訴綦詳，復經目擊證人乙○
    ○（上揭恐嚇危害安全部分）、丙○○、甲○○（上揭強制
    部分）分別在本院審理時具結證述無訛，並有皮爾凱登大樓
    辦公室監視錄影光碟、員警搜證光碟、翻拍照片、皮爾凱登
    管理委員會聲明啟示、皮爾凱登受任管理維護契約書影本附
    卷可稽。依卷附聲明啟示及受任管理維護契約書所載，皮爾
    凱登管理委員會係自97年9月1日起，委託維新公司代管該大
    樓門禁管理、住戶服務、財務管理等業務，期間為2年，且
    提供該大樓3樓行政中心處所作為維新公司派駐人員辦公場
    所。另依卷附監視錄影光碟、搜證光碟及翻拍照片顯示，被
    告確曾將告訴人戊○○強行推出辦出室外，並揮舞四肢、插
    腰怒視故為阻擋告訴人戊○○，以強暴、脅迫方式，妨害告
    訴人戊○○行使皮爾凱登大樓管理委員會與維新公司簽定之
    受任管理維護契約所載門禁管理、住戶服務、財務管理等業
    務之權利。次查刑法第305條之恐嚇危害安全罪，係指單純
    以將來加害生命、身體、自由、名譽、財產之事，恐嚇他人
    致生危害於安全者而言，如對於他人之生命、身體等，以現
    實之強暴、脅迫手段加以危害要挾，妨害人行使權利或使人
    行無義務之事，應構成強制罪，而非恐嚇危害安全罪。又刑
    法第304條之強制罪，實務上及學者通說，雖皆以對人直接
    或間接施強暴、脅迫為限，惟所施強暴、脅迫手段，以足以
    妨害他人行使權利，或足使他人行無義務之事為已足，非以
    被害人之自由完全受其壓制為必要。本件被告向告訴人戊○
    ○揚稱「見一次就打一次」等語，係以將來加害身體之事恐
    嚇告訴人戊○○，依一般社會通常觀念，已足使告訴人戊○
    ○心生畏怖，致生危害於安全，與被告之身型是否較諸告訴
    人戊○○瘦弱及其於加害通知時曾否持有兇器，尚無必然關
    連。另被告強行將告訴人戊○○推出辦出室外，並揮舞四肢
    、插腰怒視故為阻擋告訴人戊○○，亦足使告訴人戊○○之
    意思決定自由受有妨害。且告訴人戊○○係受託管理皮爾凱
    登大樓之維新公司所派駐之總幹事，被告認告訴人戊○○執
    行業務有怠惰情事，自應循合法途徑處理，其出言恐嚇及以
    強暴、脅迫妨害告訴人戊○○執行業務，非屬正當權利之行
    使。綜上所述，本件被告所辯無非飾卸之詞，不足採信，其
    上揭恐嚇危害安全及強制犯行均堪認定。
三、核被告所為，係犯刑法第305條之恐嚇危害安全罪及同法第3
    04條第1項之強制罪。被告所犯上揭二罪間，犯意各別，行
    為互殊，應予分論併科。爰審酌被告已有傷害、妨害自由、
    毀損、妨害名譽等多項前科（均經判處拘役，不構成累犯，
    見卷附台灣高等法院被告前案紀錄表），仍不知悔悟，因認
    維新公司派駐其居住皮爾凱登大樓之告訴人戊○○不作事，
    即以上揭非法方式，出言恐嚇告訴人戊○○，並以強暴、脅
    迫妨害告訴人戊○○執行業務，手段可議，法治觀念淡薄，
    事後否認犯行，迄未與告訴人戊○○達成和解等一切情狀，
    依序處以如主文所示之刑，並定其應執行之刑及諭知易科罰
    金之折算標準。
據上論斷，應依刑事訴訟法第258條之4、第299條第1項前段，刑
法第304條第1項、第305條、第41條第1項前段、第51條第6款，
刑法施行法第1條之1第1項、第2項前段，判決如主文。
本案經檢察官己○○到庭執行職務。
中    華    民    國     99    年    5    月    17    日
                  刑事第二庭    法  官  鍾堯航
以上正本證明與原本無異。
如不服本判決應於收受判決後10日內向本院提出上訴書狀，並應
敘述具體理由；其未敘述上訴理由者，應於上訴期間屆滿後20日
內向本院補提理由書（均須按他造當事人之人數附繕本）「切勿
逕送上級法院」。
                                書記官  吳淑願
中    華    民    國     99    年    5    月    17    日
附錄論罪科刑法條
刑法第304條第1項：
以強暴、脅迫使人行無義務之事或妨害人行使權利者，處三年以
下有期徒刑、拘役或三百元以下罰金。
刑法第305條：
以加害生命、身體、自由、名譽、財產之事，恐嚇他人致生危害
於安全者，處二年以下有期徒刑、拘役或三百元以下罰金。

司法院資訊處製作；財團法人民間司法改革基金會備份。
